【裁判字號】    98,交聲,199
【裁判日期】    980722
【裁判案由】    交管條例聲異
【裁判全文】
臺灣板橋地方法院交通事件裁定         98年度交聲字第199號
原處分機關  交通部公路總局臺北區監理所板橋監理站
異  議  人
即受處分人  甲○○
上列受處分人因違反道路交通管理處罰條例案件，對於交通部公
路總局臺北區監理所板橋監理站中華民國97年11月27日以板監裁
字第41-AN0000000號所為之違反道路交通管理事件裁決書（原舉
發通知單號碼：北市警交大字第AN0000000 號），聲明異議，本
院裁定如下：
    主  文
原處分撤銷。
甲○○汽車駕駛人，機器腳踏車，不在規定車道行駛，處新臺幣
壹仟捌百元，並記違規點數壹點。
    理  由
一、異議人即受處分人聲明異議意旨略以：
  (一)臺北市政府警察局（舉發機關）以異議人所有之車牌號碼QU
    9-253 號輕型機車（下稱系爭機車），經該局交通大隊員警
    依科學採證儀器採得系爭機車於民國96年4 月11日上午8時
    34分，行駛在臺北市○○○路上繪設有「禁行機車」車道之
    違規行為之採證照片（下稱系爭採證照片），而由舉發機關
    於96年4 月20日，以違規事實為「機車行駛禁行車道」、「
    舉發違反法條」為道路交通管理處罰條例第45條第13款、「
    應到案日期」為96年5 月21日，填製該局北市警交大字第AN
    0000000 號舉發違反道路交通管理事件通知單（下稱系爭舉
    發通知單）逕行舉發，並於96年4 月24日，將系爭舉發通知
    單檢附系爭採證照片交付郵政機關按系爭機車之車籍地址臺
    北縣土城市○○路215 號掛號郵寄系爭舉發通知單，因招領
    逾期無人簽收遭退回後（下稱舉發機關第一次送達），再由
    舉發機關於96年5 月25日按異議人之戶籍地址臺北縣板橋市
    ○○路○段1 號六樓之1 掛號郵寄原系爭舉發通知單及系爭
    採證照片，經郵政機關於96年5 月30日為寄存送達（下稱舉
    發機關第二次送達）並取得送達回證（下稱系爭舉發通知單
    送達回證）後，由交通部交通部公路總局臺北區監理所板橋
    監理站（下稱原處分機關），於97年11月27日以該站板監裁
    字第裁41-AN0000000號違反道路交通管理事件裁決書（系爭
    裁決書），以「機器腳踏車，不在規定車道行駛」之舉發違
    規事實，依同條款規定，裁處罰鍰新臺幣（下同）1,800 元
    ，並依異議人上開戶籍地址掛號郵寄，於97年12月2 日由異
    議人戶籍地址之「站前凱悅服務中心」保全人員李俊哲代收
    而送達（下稱原處分機關送達）並取得送達回證（下稱系爭
    裁決書送達回證）。
  (二)本件異議人係於97年12月2 日收受系爭裁決書後，隨即於同
    年月8 日向原處分機關提出申訴，惟經舉發機關以該局97年
    12月23日北市警交大執字第09734684400 號函復上開舉發機
    關第一、二送達經過，陳稱系爭舉發通知單已合法寄存送達
    ，而由原處分機關否准異議人之申訴。惟異議人戶籍地址均
    係委由受雇之大廈保全人員代收信件，然異議人均未曾收受
    舉發機關以上開舉發機關第一、二送達之系爭舉發通知單，
    爰請求查明送達情形，如其確有疏失，願受最高額之處罰。
二、按「汽車駕駛人，爭道行駛有下列情形之一者，處新臺幣六
    百元以上一千八百元以下罰鍰：一、…。十三、機器腳踏車
    ，不在規定車道行駛。」、「汽車駕駛人有下列各款所列條
    款之一者，除依原條款處罰鍰外，並予記點：一、有第三十
    三條第一項、…（略）…、第四十五條、…（略）…、第二
    款情形之一者，各記違規點數一點。」，道路交通管理處罰
    條例第45條第13款、第63條第1 項第1 款分別定有明文；又
    依違反道路交通管理事件統一裁罰基準及處理細則第2 條第
    1 項規定之附件「違反道路交通管理事件統一裁罰基準表」
    規定，就「違反事件」為「機器腳踏車，不在規定車道行駛
    」之違反道路交通管理處罰條例第45條第13款之行為，在「
    逾越應到案期限六十日以上，繳納罰鍰或逕行裁決處罰者」
    ，依「統一裁罰基準」為罰鍰1,800 元，其「備註欄」並載
    以記違規點數一點。
三、本件異議人就其系爭機車有系爭採證照片所示之違規行為，
    並不爭執，且有系爭採證照片在卷可稽，惟以其未曾收系爭
    舉發通知單為異議，經查：
  (一)按「送達，於應受送達人之住居所、事務所或營業所為之。
    」、「於應送達處所不獲會晤應受送達人時，得將文書付與
    有辨別事理能力之同居人、受雇人或應送達處所之接收郵件
    人員。」（註：即所謂之「補充送達」）、「應受送達人或
    其同居人、受雇人、接收郵件人員無正當理由拒絕收領文書
    時，得將文書留置於應送達處所，以為送達。」（註：即所
    謂之「留置送達」）、「送達，不能依前二條規定為之者，
    得將文書寄存送達地之地方自治或警察機關，並作送達通知
    書兩份，一份黏貼於應受送達人住居所、事務所、營業所或
    其就業處所門首，另一份交由鄰居轉交或置於該送達處所信
    箱或其他適當位置，以為送達。」、「前項情形，由郵政機
    關為送達者，得將文書寄存於送達地之郵政機關。」（註：
    即所謂之「寄存送達」），行政程序法第72條第1 項前段、
    第73條第1 項、第3 項、第74條第1 項、第2 項分別定有明
    文。
  (二)本件異議人雖以其戶籍地址僱有保全人員，卻未曾自保全人
    員處收受系爭舉發通知單，認系爭舉發通知單未合法送達，
    惟本件經本院檢附舉發機關第二次送達之系爭舉發通知單送
    達回證、原處分機關之系爭裁決書送達回證函詢中華郵政股
    份有限公司板橋郵局本件系爭舉發通知單何以為寄存送達，
    經該局函復以「說明：一、…。二、按該應受送達地址屬集
    合式社區大樓，其大廈管委會接收郵件人員（保全人員）對
    於『附送達證書掛號郵件』之送達，收受與否係由值班保全
    人員自行決定。三、旨述郵件，其中1 件（送達人：楊超民
    ）於97年12月2 日送達時，因值班保全人員同意代收，遂交
    由其收轉；另1 件（送達人：張火烈）值班保全人員不允代
    收，經投遞2 次未會晤應受送達人，遂於96年5 月30日按章
    寄存板橋站前郵局。」等情，有該局98年7 月13日板郵字第
    0980300167號函在卷可稽，是本件系爭舉發通知單因郵政機
    關投遞人員因異議受僱之保全人員拒絕收受而改以寄存送達
    之方式為送達，尚難認有送達不合法之情形。
  (三)按「行為人有本條例之情形者，應填製舉發違反道路交通管
    理事件通知單（以下簡稱通知單），並於被通知人欄予以勾
    記，其通知聯依下列規定辦理：一、…。四、逕行舉發者，
    應按已查明之資料填註車牌號碼、車輛種類、車主姓名及地
    址，並於通知單上方空白處加註逕行舉發之文字後，由舉發
    機關送達被通知人。」、「填製通知單，應到案日期應距舉
    發日十五日。但下列案件，其應到案之日期距舉發日為三十
    日：一、逕行舉發。二、…。」，違反道路交通管理事件統
    一裁罰基準及處理細則第11條第1 項第4 款、第20條第1 款
    分別定有明文。查以，本件系爭違規通知單前經舉發機關為
    第一次送達後，因車籍地址招領逾期而經舉發機關再查明異
    議人戶籍地址後再按址送達，舉發機關就該第二次送達係以
    原舉發通知單為送達，雖有漏未更改應到案日期之瑕疵，惟
    以，本件系爭舉發通知單既經舉發機關第二次送達而於96年
    5 月30日由郵政機關完成寄存送達（依送達回證已將通知書
    置於異議人戶籍地址信箱），異議人遲未立即向原處分機關
    為申訴或陳述意見，而本件系爭裁決書作成時間，亦已逾上
    開寄存送達日達六十日以上，是本件異議人於收受系爭裁決
    書後，雖有立即向原處分機關陳述意見，惟依上開說明，仍
    難對異議人改裁處以低額之處罰。
  (四)本件異議人之異議，雖屬無理由，惟依上開道路交通管理處
    罰條例第45條第13款、第63條第1 項第1 款規定，系爭裁決
    書顯有漏未記點之瑕疵存在，自應由本院撤銷系爭裁決書，
    ，另為適法處分。
四、從而，本件異議人之異議雖屬無理由，惟系爭裁決書既有漏
    未依法記點之瑕疵，自應由本院撤銷系爭裁決書，另為如主
    文所示之處分，以資適法。
據上論斷，應依道路交通管理處罰條例第87條第2 項，道路交通
案件處理辦法第20條，裁定如主文。
中    華    民    國    98    年    7     月    22    日
                    交通法庭  法  官  陳世旻
以上正本證明與原本無異
如不服本裁定應於送達後5日內向本院提出抗告狀
                              書記官  洪紹甄
中    華    民    國    98    年    7     月    23    日


司法院資訊處製作；財團法人民間司法改革基金會備份。
